臺灣臺北地方法院刑事判決　　　　　　　94年度簡字第2450號
聲　請　人　臺灣臺北地方法院檢察署檢察官
被　　　告　乙○○
選任辯護人　羅紀雄律師
上列被告因誣告案件，經檢察官聲請以簡易判決處刑（94年度偵
字第14382號），本院判決如下：
    主  文
乙○○意圖他人受刑事處分，向該管公務員誣告，處有期徒刑伍
月，緩刑貳年。
    事  實
一、乙○○因委託甲○○代其向案外人何世鼎、徐秀津催討債務
    ，於民國九十三年五月間，在臺北市○○街二十四之三號三
    樓交付其所簽發如附表所示之支票二張與甲○○作為催討債
    務之報酬，甲○○取得附表之支票後即交付與邱滿妹以調取
    現金，附表編號一之支票業已於同年七月三日經邱滿妹提示
    兌現，另附表編號二之支票則由邱滿妹交付予李秀雲。乙○
    ○明知悉附表所示之支票二張為其所簽發，且親自交付與甲
    ○○，並未遺失，竟為避免附表所示編號二之支票兌現，乃
    基於誣告不特定人之犯意，於九十三年七月十五日，至位於
    臺北市大安區○○○路○段二十五號之彰化商業銀行古亭分
    行，填寫票據掛失止付通知書及遺失票據申報書，據以向臺
    北市票據交換所承辦人員佯稱附表編號二之支票已遺失，除
    申請掛失止付外，並透過票據交換所轉報警察局，請警方協
    助偵查侵占遺失物罪嫌，而附表編號二之支票經李秀雲提示
    後，於同年八月二日下午，台北市政府警察局大同分局調查
    前述支票遺失一案時，乙○○復意圖使甲○○受刑事處分，
    向臺北市政府警察局大同分局刑事組警員，誣指甲○○於九
    十三年五月一日，在台北市○○街二十四之三號三樓，竊取
    附表支票二張及現金新台幣（下同）五萬元等情。
二、案經甲○○訴由臺灣臺北地方法院檢察署檢察官偵查起訴。
    理  由
一、訊據被告乙○○固坦承有於上開時、地申報支票遺失及指稱
    告訴人甲○○竊盜，惟矢口否認有何誣告罪嫌，辯稱：其因
    資金週轉之需，於九十三年四月三十日開立如附表之支票二
    張欲向友人柯長震之朋友陳金萬調取現金，惟於九十三年五
    月一日上午九時許，在臺北市○○區○○街二十四之三號三
    樓柯長震的住處，發現放置於其皮包內之該二張支票及現金
    五萬元遺失，因斯時只有告訴人一人在該址客廳，乃懷疑係
    告訴人竊取，然經其詢問，告訴人均不承認，因無法確定，
    所以未立即辦理掛失。迨於同年七月三日，附表編號一之支
    票遭人提示，其再次詢問告訴人，告訴人乃坦承有竊取上開
    財物等情，其才去辦理附表編號二之支票掛失，並指訴是告
    訴人竊取財物云云，經查：
  (一)證人即被告之債務人徐秀津於檢察官訊問時證稱：伊前夫李
    明時積欠乙○○二百多萬元之債務，乙○○之前有找人來討
    債，且確實也向伊之大伯要錢，伊大伯李明新很生氣，李明
    新告訴伊有位古先生來討債，而且說是乙○○找古先生來的
    等語（見九十四年偵字第五三四六號卷第五十八頁）。證人
    即告訴人與柯長震之室友李宏昌亦證稱：伊曾聽乙○○說有
    開立附表編號一之支票給告訴人等語（見九十四年偵字第五
    三四六號卷第五十八頁），上開二證人之證言，核與告訴人
    指述附表之支票係被告為支付委託其催討債務之費用而交付
    等情相符（見九十四年偵字第五三四六號卷第四十七、八十
    六頁）。該等支票既係被告親自開立、交付，自無被告所辯
    遺失、被盜等情。
  (二)被告乙○○於九十三年八月二日，在臺北市政府警察局大同
    分局，以告訴人身分陳述前開支票失竊過程（見九十四年偵
    字第五三四六號卷第二十、二十一頁），嗣於九十四年六月
    十日，在檢察官偵查中改稱：「因為我一直懷疑被告（按指
    甲○○）偷，而且他五月二日也向我承認二張票都是他偷的
    ，而且二張都轉給別人，因為他說他會把票款湊給我，請我
    不要辦掛失，私下和解，所以我就讓八千元那張兌現。」「
    （檢察官問：既然五月二日就知道二張票都是被告偷的，為
    何在七月十五日又以不詳地點遺失為由，掛失二萬元支票？
    ）因為我不知道掛失理由如何寫... 」云云（見九十四年偵
    字第五三四六號卷第六十七頁），惟被告於同年九月二十九
    日，在檢察官偵查中竟又改稱：伊五、六月間就懷疑係告訴
    人甲○○竊取支票，但告訴人一直不承認，所以其未立即辦
    理掛失云云（見九十四年偵字第一四三八二號卷第八頁），
    由以上被告之供述內容觀之，就何時得知支票遭竊及不掛失
    之理由，說詞前後反覆，不相一致。
  (三)被告陳稱係為向陳金萬調取現金，乃於九十三年四月三十日
    開立支票，惟支票旋即於同年五月一日遺失云云（見九十四
    年偵字第五三四六號卷第六十七頁），惟附表所示支票二張
    之存根受款人欄部分有經立可白塗改再填寫上「陳金萬」三
    字之痕跡，告訴人亦陳稱該二張支票存根原係記載其姓名（
    見九十四年偵字第五三四六號卷第六十八、七十一及七十二
    頁），經檢察官訊問，被告乃又改陳：「因為那張票不是要
    開給陳金萬，但因為調不到錢，才開給陳金萬」（見九十四
    年偵字第一四三八二號卷第七頁），就被告原本簽發支票之
    目的為何一節，被告說詞不相一致，其供述顯見情弊，難於
    採信。
  (四)此外，復有附表編號二支票正反面影本、臺灣票據交換所退
    票理由單、掛失止付票據提示人資料查報表、票據掛失止付
    通知書及遺失票據申報書等影本（見九十四年偵字第五三四
    六號卷第三十八至四十三頁）在卷可資佐證。
  (五)綜上所述，被告辯解不足採信，事證明確，其犯行勘以認定
    ，應予依法論科。至被告之選任辯護人具狀請求傳喚證人陳
    金萬、柯長震、甲○○三人，惟查：(1)辯護人聲請傳喚陳金
    萬部分係欲證明被告曾欲以附表所示二紙支票向陳金萬借款
    一節，惟依被告供述上開支票原本不是要開給陳金萬等情，
    已如前述，且被告縱欲向陳金萬借款，惟終未以附表支票向
    陳金萬借款，故證人陳金萬之證言，難認與本件有何關連；
    (2)辯護人聲請傳喚證人柯長震部分，該證人柯長震於檢察官
    偵查中已經檢察官傳喚作證，且稱九十三年五月一日未見告
    訴人甲○○於撫順街住處，且稱被告告知其整個皮包都不見
    了等語（見五三四六偵查卷，六八頁），由證人柯長震於偵
    查中之證言之內容觀之，證人柯長震顯難證明甲○○是否有
    竊盜之情事，且其證言稱被告整個皮包均失竊部分，亦與被
    告所言只有失竊支票及現金云云不符，難認證人柯長震有再
    予傳喚之必要；(3)至辯護人聲請傳喚證人甲○○部分，因告
    訴人甲○○迭於警詢及偵查中多次出庭陳述本案發生之經過
    ，前後均相符合，且與相關證人之證言相同，本院認無再傳
    喚之必要，依上所述，辯護人聲請傳喚證人本院認無必要，
    附此敘明。
二、核被告所為，係犯刑法第一百六十九條第一項之誣告罪及同
    法第一百七十一條第一項之未指定犯人誣告罪。被告利用不
    知情之票據交換所承辦人員轉報警局偵辦，以遂行其誣指不
    定人犯罪之犯行，為間接正犯。其所犯上開二罪間，有方法
    結果之牽連關係，應從一重之誣告罪論處。爰審酌被告：
    (1)知悉附表所示之支票係親自交付與告訴人，竟因不滿告訴
    人執行委託事務之成效，為規避金錢償付之責任謊報本票遺
    失，又誣指告訴人涉有竊盜罪嫌，動機不良。(2)辯詞一再反
    覆，已顯破綻，仍不思悔改，矢口否認犯行，犯罪後之態度
    不佳。(3)告訴人未因被告之誣告致受刑事處分，國家公權力
    行使之正確性尚未因此誣告而陷於錯誤，所生損害尚輕等一
    切情狀，量處有期徒刑五月。末查，被告未曾受有期徒刑以
    上刑之宣告，有臺灣高等法院被告前案紀錄表在卷可參。本
    案為初犯，情節尚輕，且檢察官亦聲請以簡易判決處刑，經
    此科刑教訓，應能知所警惕不致再犯，併予宣告緩刑二年，
    以啟自新。
據上論斷，依刑事訴訟法第四百四十九條第一項前段、第三項、
第四百五十四條第二項，刑法第一百六十九條第一項、第一百七
十一條第一項、第五十五條、第七十四條第一款，罰金罰鍰提高
標準條例第一條前段，逕以簡易判決處刑如主文。
中　　華　　民　　國　　94　　年　　11　　月　　21　　日
               　　 刑事第六庭    法　官　周占春
以上正本證明與原本無異。
如不服本判決，應於判決送達後10日內向本院提出上訴狀（應抄
附繕本）。告訴人或被害人如對於本判決不服者，應具備理由請
求檢察官上訴，其上訴期間之計算係以檢察官收受判決正本之日
期為準。
                                  書記官  黃瓊玉
中　　華　　民　　國　　94　　年　　11　　月　　21　　日
附表
┌──┬──────┬────┬─────┬──────┐
│編號│   付款人   │ 金額： │  發票日  │   票號     │
│    │            │ 新台幣 │          │            │
├──┼──────┼────┼─────┼──────┤
│ 一 │ 彰化商業銀 │ 8,000  │ 93.07.03 │ CI0000000  │
├──┼──────┼────┼─────┼──────┤
│ 二 │ 行古亭分行 │ 20,00  │ 93.07.15 │ CI0000000  │
└──┴──────┴────┴─────┴──────┘
附錄本案論罪科刑法條：
刑法第171條
未指定犯人，而向該管公務員誣告犯罪者，處 1 年以下有期徒刑
、拘役或300 元以下罰金。
未指定犯人，而偽造、變造犯罪證據，或使用偽造、變造之犯罪
證據，致開始刑事訴訟程序者，亦同。
